臺灣桃園地方法院交通事件裁定　　　　99年度交聲字第1854號
原處分機關　交通部公路總局新竹區監理所桃園監理站
異　議　人　何東嶽
上列受處分人因違反道路交通管理處罰條例聲明異議案件，對於
交通部公路總局新竹區監理所桃園監理站於中華民國99年12月1
日所為之處分（原處分案號：桃監裁罰字第裁52-DB0000000號）
聲明異議，本院裁定如下：
    主  文
異議駁回。
    理  由
一、原處分意旨略以：本件異議人即受處分人何東嶽於民國99年
    10月18日下午13時18分許，騎乘車牌號碼EHM-892 號輕型機
    車，行經桃園縣桃園市○○路、自強路口時，為桃園縣政府
    警察局桃園分局員警舉發受處分人有違規紅燈左轉之事實，
    並填製桃園縣政府警察局桃警局交字第DB0000000 號舉發違
    反道路交通管理事件通知單，爰經原處分機關以桃監裁罰字
    第裁52-DB0000000號裁決書，認異議人違反道路交通管理處
    罰條例第53條第1 項規定，並依道路交通管理事件統一裁罰
    基準表，處異議人罰鍰新臺幣（下同）1,800 元，並依同條
    例第63條第1 項規定記違規點數3 點。
二、聲明異議意旨略以：伊於上開時地行駛於成功路上，至自強
    路口時欲左轉，惟因對向來車過多致其無法順利左轉，待其
    左轉時自強路口燈號已轉為綠燈（意即成功路口燈號業已轉
    為紅燈），然伊於通過成功路口時燈號原係綠燈，僅係在路
    口等待左轉時機，伊並無紅燈左轉之情，且成功路與自強路
    乃係T 字路口，兩條均屬雙向單線道，並無快慢車道之分，
    更遑論內線車道有禁行機車標誌，且無禁止左轉標誌，依道
    路交通安全規則第99條第2 項之規定，伊騎乘機車於上開路
    口本無須兩段式左轉，爰依法聲明異議等語。
三、按汽車駕駛人，行經有燈光號誌管制之交岔路口闖紅燈者，
    處1,800 元以上5,400 元以下罰鍰，並記違規點數3 點，道
    路交通管理處罰條例第53條第1 項、第63條第1 項第3 款分
    別定有明文。又按道路交通管理處罰條例所用名詞「車輛」
    ，指在道路上以原動機行駛之汽車（包含機器腳踏車）或以
    人力、獸力行駛之車輛，而道路交通安全規則所用名詞「汽
    車」，指在道路上不依軌道或電力架線而以原動機行駛之車
    輛（包含機器腳踏車），道路交通管理處罰條例第3 條第8
    款、道路交通安全規則第2 條第1 項第1 款亦有明定。
四、經查：上開違規事實，業據證人即舉發本件違規之員警陳筱
    微於本院訊問中具結證稱：99年10月18日時伊擔任桃園縣政
    府警察局桃園分局青溪派出所警員，負責巡邏、值日、盤查
    、舉發交通違規等事項，當時舉發交通違規已有1 年8 個月
    之經驗。取締違規時一定會等號誌變換10秒後才取締，變換
    燈號時不會立刻取締，這是警員共同的標準，避免爭議。本
    件交通違規是伊舉發，當時異議人闖成功路對向的紅綠燈（
    即附圖編號），異議人當時由成功路左轉自強路，從伊所
    站的位置雖然看不到成功路這邊的紅綠燈（即附圖編號）
    ，但是可以看到對向的紅綠燈（即附圖編號），當時伊看
    到異議人的時候，異議人已經左轉過來了，異議人行車的速
    度比較快，所以伊是到接近鎮撫街時才攔到異議人。當時車
    流狀況因為不是尖峰時段，所以車流還好，該處沒有設置禁
    止左轉的標示，且該路口也不是要二段式左轉。異議人當時
    的行車速度較快，伊親眼看到異議人紅燈左轉等語綦詳。而
    證人為取締交通違規之公務員，渠為達維護交通秩序、安全
    之行政目的而依法執行公權力，與異議人素不相識，衡情當
    已無甘冒須負擔偽證罪刑事責任之風險，故意誣指異議人違
    規之必要，且按考量交通違規行為又多屬迅速、稍縱即逝及
    不可回復等特性，舉發機關或原處分機關若能提出更多之法
    定證據方法，例如人證、書證、物證等證據資料以供司法審
    查之交通法庭加以判斷該交通違規行為之存否，自屬允當，
    惟若因前揭交通違規行為特性而無法提供更多相關之書證、
    物證時，則舉發員警於司法審查之訴訟程序上立於證人之地
    位而證述其當時親身目擊及見聞之交通違規行為經過，亦屬
    於法定證據方法之一之人證證述，於法亦不有違，至於舉發
    員警立於證人之地位所為之證述是否可採，此乃交通法庭依
    經驗及論理法則判斷其證明力為何而得否採擇之心證層次，
    斷不可以舉發員警作為證人之所述，因不可能反於其先前所
    為舉發而認均不可採，而全盤否定其立於證人地位所為之陳
    述。準此，本件證人陳筱微既於本院訊問中居於證人之地位
    ，具結陳述其所親身目擊、見聞異議人之上開違規事實，本
    院認自足以擔保其證詞之憑信性，再參以其證述確實親睹異
    議人闖越成功路之紅燈（即附圖編號），而非以自強路之
    號誌（即附圖編號）推測成功路之號誌，且員警在舉發闖
    紅燈之違規時，若係駕駛人利用燈號轉換之際而左轉之情形
    ，其均會稍加等待，不會燈號一變換即予以取締等語，則證
    人陳筱微既已明知此種駕車行為乃道路交通之常態，衡情應
    無仍執意取締而徒生爭議或誤判之可能，堪認前揭證述之異
    議人係在成功路上之號誌仍為紅燈之際即逕行左轉進入自強
    路等語，確屬可採。另燈光號誌之設置是否妥適，乃道路交
    通標誌、標線、號誌設置之主管機關基於整體交通考量所為
    之縝密規劃，目的是為維護社會大眾使用道路之秩序，並以
    確保人車通行之安全，故對於此項措施設置是否妥適、該路
    口是否應設置兩段式左轉待轉區，異議人應向相關單位提出
    建議，非本院在調查本件原處分是否違法時所應審酌，是受
    處分人尚不能僅以號誌設置不當為由主張免責。
五、綜上所述，異議人確有上開違規行為，又原處分機關依道路
    交通管理處罰條例第53條第1 項、第63條第1 項，違反道路
    交通管理事件統一裁罰基準及處理細則，以及違反道路交通
    管理事件統一裁罰基準表所載之裁罰標準相關規定，裁處異
    議人罰鍰1,800 元，並記違規點數3 點，經核亦無違誤，是
    本件異議為無理由，自應予駁回。
據上論斷，應依道路交通管理處罰條例第87條第2 項、道路交通
案件處理辦法第19條，裁定如主文。
中    華    民    國   100    年    2     月    8     日
                          交通法庭 法  官  游智棋
以上正本證明與原本無異。
如不服本裁定應於送達後5日內向本院提出抗告狀。
                                   書記官  陳育萱
中    華    民    國   100    年    2     月    10    日